臺灣高雄地方法院刑事判決　　　　　　　　　　　　九十三年度訴字第一二二號
　　公　訴　人　臺灣高雄地方法院檢察署檢察官
　　被　　　告　乙○○
右列被告因詐欺案件，經檢察官聲請簡易判決處刑（九十三年度偵字第三００二號）
，經本院高雄簡易庭認不得依簡易判決處刑（九十三年度簡字第二００二號），改依
通常程序審理後判決如左：
    主  文
乙○○幫助意圖為自己不法之所有，以詐術使人將本人之物交付，處有期徒刑陸月，
如易科罰金，以參佰元折算壹日。緩刑貳年。乙○○於高雄縣鳳山市澄清湖郵局第0
0000000000000號帳戶之存摺壹本、提款卡壹張及印章壹枚，均沒收。
    事  實
一、乙○○基於幫助詐欺取財之犯意，於民國（下同）九十二年四月間某日，將其於
    高雄縣鳳山市澄清湖郵局（下稱澄清湖郵局）所設立之00000000000
    000號帳戶之存摺、印章及提款卡，以新台幣（下同）二千元之代價出租，並
    在高雄市○○路與中華路口交付予真實姓名年籍均不詳綽號「阿忠」、「阿寶」
    之成年男子；嗣該「阿忠」、「阿寶」之男子即基於詐欺取財之犯意，以「吉安
    法律事務所」之名義寄發內載：「本所受新昌經貿投資公司委派監督全民樂透獎
    不完，台灣地區消費者抽獎活動：：：台端幸運抽中翡翠獎：：：價值港幣貳拾
    萬元整：：：」之中獎信函方式，詐騙不特定民眾財物，而甲○○於九十二年七
    月二十五日十時許，在位於台北市松山區○○○路○段一七一號三樓上班之公司
    接獲上開信函，隨即依信函上之電話聯絡詢問中獎之事，一位姓名年籍不詳自稱
    「賴吉安」律師之人要求伊再打電話找金世中，伊依自稱「賴吉安」之人所告知
    之電話聯絡，另一位姓名年籍不詳自稱「白耀明」之人佯稱非該公司會員須將臨
    時會員費二十八萬元、海外信託管理費五萬二千八百元匯入指定帳戶中，方得領
    取上開獎金，甲○○不疑有他而陷於錯誤，於同日將該二筆費用匯入上開「乙○
    ○」之郵局帳戶，甲○○匯款後，仍未收到所稱之獎金，始驚覺受騙而報警處理
    ，經警循線追查而得知上情。
二、案經高雄縣政府警察局刑警大隊移請臺灣高雄地方法院檢察署檢察官聲請簡易判
    決處刑。
   理  由
一、右開犯罪事實，業據被告乙○○於本院審理時坦承不諱，核與被害人甲○○於警
    詢時之供述情節相符，並有郵局帳號查詢客戶資本資料單、查詢最近交易情形單
    、郵政國內匯款執據、自動櫃員機交易明細單、吉安法律事務所函及臨時會員授
    權書等資料在卷可稽，足認被告自白與事實相符，應堪採信。從而，本件罪證明
    確，被告幫助詐欺之犯行堪以認定。
二、被告將其所有之上開郵局儲金帳戶存簿、提款卡及印章交予化名「阿忠」、「阿
    寶」之男子，供其詐騙財物，顯係基於幫助他人詐欺財物之犯意而為之，且其所
    為提供郵局儲金帳戶予他人之行為係屬刑法詐欺取財罪構成要件以外之行為，其
    既以幫助他人犯罪之意思而參與犯罪構成要件以外之行為，核其所為，應論以刑
    法第三百三十九條第一項詐欺取財罪之幫助犯。按刑法上所謂常業犯，須有賴某
    種職業為業之意，且有反覆以同種類行為為目的之社會活動事實表現於外，始足
    當之；查本案化名「阿忠」、「阿寶」之男子，既從未到案，亦未經訊問，其是
    否有賴詐取他人財物為業之意，已不得而知；其藉由被告提供之前開郵局帳戶詐
    取他人財物，亦僅有本案，復查無其他詐欺情事，自無僅因本案單一之詐欺犯行
    ，即認該男子有何以詐欺為常業之主觀犯意，是被告亦無成立常業詐欺之幫助犯
    可言，公訴意旨漏未斟酌此點，而認被告係犯同法第三十條第一項、第三百四十
    條之幫助常業詐欺取財罪，容有未洽，惟基本事實相同，本院自得予以審究，並
    變更起訴法條。又被告係基於幫助之犯意而為本案犯行，應依刑法第三十條第二
    項規定，按正犯之刑減輕之。爰審酌被告因貪圖小利，即將郵局帳戶交予他人使
    用，不顧該帳戶可能遭他人用以作為犯罪工具，且惟念其犯後坦承犯行，及其犯
    罪所生實害程度等一切情狀，量處如主文所示之刑，並諭知易科罰金之折算標準
    ，以示懲儆。又被告前未曾受有期徒刑以上刑之宣告，有台灣高雄地方法院檢察
    署刑案資料查註紀錄表及台灣高等法院被告全國前案紀錄表可按，因一時失慮，
    偶罹刑典，經此偵審程序及刑之宣告，應知警惕，而無再犯之虞，本院認前開所
    宣告之刑，以暫不執行為適當，併宣告緩刑二年，以啟自新。
三、至如事實欄所示被告出租交付予「阿忠」、「阿寶」之存摺、印章及提款卡，為
    被告所有供犯罪所用之物，雖未扣案，然尚無證據證明業已滅失，仍應依刑法第
    三十八條第一項第二款之規定宣告沒收。
四、公訴意旨另以：被告將其郵局帳戶存簿、提款卡租予化名「阿忠」、「阿寶」之
    男子，同時該當於九十二年二月六日修正公布（同年八月八日施行）前之洗錢防
    制法第九條第一項之洗錢罪嫌云云。按所謂「洗錢行為」，係指掩飾或隱匿因自
    己重大犯罪所得財物或財產上利益，或收受、搬運、寄藏、故買或牙保他人因重
    大犯罪所得財物或財產上利益而言；又所謂「重大犯罪」係指刑法第三百四十條
    之常業詐欺罪，並不包括刑法第三百三十九條第一項之詐欺取財罪，九十二年二
    月六日修正前之洗錢防制法第二條第一、二款及第三條第一項第五款分別定有明
    文。經查：該化名「阿忠」、「阿寶」之男子利用被告帳戶所詐得之財物，僅有
    本案被害人甲○○所匯之三十三萬二千八百元，尚難認該二位男子所為係屬重大
    犯罪所得，另被告提供其郵局帳戶供「阿忠」、「阿寶」使用，亦非用以作為掩
    飾、隱匿因自己或他人犯罪所得財物或財產上之利益，則被告自無成立洗錢或幫
    助洗錢犯行之可能，惟公訴意旨認此部分若成立犯罪，則與前揭論罪科刑部分具
    有想像競合之裁判上一罪關係，爰不另為無罪之諭知。
據上論斷，應依刑事訴訟法第四百五十二條、第二百九十九條第一項前段、第三百條
，刑法第三百三十九條第一項、第三十條、第四十一條第一項前段、第七十四條第一
款、第三十八條第一項第二款，罰金罰鍰提高標準條例第一條前段、第二條，判決如
主文。
本案經檢察官丙○○到庭執行職務。
中      華      民      國    九十三    年      八      月     十三     日
                                     臺灣高雄地方法院刑事第九庭
                                         審判長法  官    孫啟強
                                               法  官    楊宗翰
                                               法  官    張茹棻
右正本證明與原本無異。
如不服本判決，應於判決送達後十日內，向本院提出上訴狀。
                                               書記官    李忠霖
中      華      民      國    九十三    年      八      月     十三     日
附錄法條
刑法第三百三十九條
(普通詐欺罪)
意圖為自己或第三人不法之所有，以詐術使人將本人或第三人之物交付者
，處五年以下有期徒刑、拘役或科或併科一千元以下罰金。
以前項方法得財產上不法之利益或使第三人得之者，亦同。
前二項之未遂犯罰之。
